【裁判字號】    99,台抗,426
【裁判日期】    990520
【裁判案由】    違反國家機密保護法聲請解除限制出境
【裁判全文】
最高法院刑事裁定              九十九年度台抗字第四二六號
抗  告  人  甲○○
上列抗告人因違反國家機密保護法案件，不服台灣高等法院中華
民國九十九年二月二十六日駁回聲請解除限制出境之裁定（九十
八年度聲字第三八六八號），提起抗告，本院裁定如下：
    主  文
原裁定撤銷，應由台灣高等法院更為裁定。
    理  由
本件原裁定以：抗告人甲○○因違反國家機密保護法案件，前經
台灣新竹地方法院檢察署於民國九十五年十一月二十三日函請內
政部入出國及移民署、行政院海岸巡防署巡防總局限制抗告人出
境（海），嗣經檢察官提起公訴後，由台灣新竹地方法院於九十
六年七月二十六日續函上開機關延長限制抗告人出境（海）在案
。前開案件現由原審審理中。爰審酌本件審理程序尚未終結，為
確保將來刑事審判程序或執行等程序均能順利進行，並確保若抗
告人有罪確定後能到案執行，仍有續為限制出境處分之必要。至
抗告人前於本案歷次開庭審理時，雖均隨傳隨到，惟衡之本案「
後續遙測衛星計畫」事涉國家機密，攸關國家安全或利益，若涉
及國家機密之人員任意出境，在外恐易發生洩漏國家機密之情事
，將造成國家安全及利益之重大損害（國家機密保護法第二十六
條立法理由參照），及抗告人曾持有美國護照簽證出入國境，為
避免被告滯留他國未歸，保全其到庭，以遂行審判，而對抗告人
予以限制出境，乃對於憲法所賦予人民居住或遷徙自由權利之法
定限制，並未逾越比例原則之必要程度。雖抗告人稱伊既無逃亡
動機，更無逃亡之虞，又日前其子蕭永恩於美國發生意外，有失
明之虞，懇請賜准解除限制出境處分云云，既未提出相關證明資
料表明其急迫性及必要性，又基於保全刑事執行、確保審判程序
順利進行之目的，並審酌公共利益，認仍有限制抗告人出境之必
要，且聲請意旨所陳諸情，核與限制出境之認定不生影響，是所
請准予解除限制出境一節，並無理由，應予駁回等情。固非無見
。
惟按「被告經法官訊問後，雖有一百零一條第一項或第一百零一
條之一第一項各款所定情形之一而無羈押之必要者，得逕命具保
、責付或限制住居。」、「羈押之被告，得不命具保而限制其住
居，停止羈押。」刑事訴訟法第一百零一條之二前段、第一百十
六條分別定有明文。又限制出境屬限制住居處分方法之一，法院
對被告限制出境處分所應遵循之法定程序及應調查、審酌之事項
，與命限制住居之要件並無二致。雖法院為保全追訴、審判之進
行或刑罰之執行，得限制被告住居所或出境，惟仍應視被告有無
刑事訴訟法第一百零一條第一項或同法第一百零一條之一第一項
各款所列之情形為斷。本件依原裁定意旨，似以台灣新竹地方法
院之前開函文，逕對抗告人續為限制出境之處分，且原審僅以本
件審理程序尚未終結，非予限制出境顯難確保將來刑事審判程序
或執行等程序均能順利進行，亦難確保若抗告人有罪確定後能到
案執行等由，駁回抗告人之聲請。然原審為上開限制出境處分前
，抗告人究竟有無經過法官訊問程序？是否有刑事訴訟法第一百
零一條第一項或同法第一百零一條之一第一項各款所列情形？俱
未審認、說明，卷內資料亦非周詳，上開所為限制出境處分所憑
依據及法律程序之當否，本院無憑審酌，自難謂為適法。抗告意
旨執以指摘原裁定不當，非無理由，原裁定應予撤銷，由原法院
更為適法之裁定。
據上論結，應依刑事訴訟法第四百十三條前段，裁定如主文。
中    華    民    國  九十九  年    五    月   二十   日
                      最高法院刑事第十三庭
                          審判長法官  賴  忠  星
                                法官  呂  丹  玉
                                法官  吳      燦
                                法官  蔡  名  曜
                                法官  葉  麗  霞
本件正本證明與原本無異
                                      書  記  官
中    華    民    國  九十九  年    五    月  二十五  日
                                                       s

司法院資訊處製作；財團法人民間司法改革基金會備份。
